【裁判字號】    90,交抗,43
【裁判日期】    900131
【裁判案由】    違反道路交通管理處罰條例
【裁判全文】
臺灣高等法院刑事裁定                              九十年度交抗字第四十三號
    抗告人即
    受處分人  甲○○
右抗告人因違反道路交通管理處罰條例案件，不服臺灣新竹地方法院八十九年度交聲
字第五十五號，中華民國九十年一月三十一日裁定，提起抗告，本院裁定如左：
        主  文
抗告駁回。
        理  由
一、按汽車駕駛人，駕駛汽車肇事致人受傷或死亡，應即採取救護或其他必要措施，
    並向警察機關報告，不得駛離，違者吊扣其駕照三個月至六個月；逃逸者吊銷駕
    駛執照，道路交通管理處罰條例第六十二條第一項定有明文。
二、經查：
（一）抗告人即受處分人甲○○於民國八十九年六月五日下午四時三十五分許，駕駛
      車號ＲＥ－三六一號自用大貨車，沿新竹縣湖口鄉○○路○段往二段方向行駛
      ，行至中山路二段一四二號前，自後追撞同方向行駛在前，由何靖誼駕駛之車
      號ＲＮＺ－六三八號機車，致何靖誼人車倒地，多處擦傷。抗告人見狀，竟未
      即採取救護或其他必要措施，亦未向警察機關報告，而駕駛該輛大貨車逃逸，
      嗣經新竹縣警察局竹北分局湖口分駐所員警，填具竹縣警交字第Ｅ00000
      000號舉發違反道路交通管理事件通知單舉發，並移由交通部公路局新竹區
      監理所於八十九年七月二十一日，以竹監稽違駕字第五０－Ｅ0000000
      0號裁決書，依道路交通管理處罰條例第六十二條第一項裁處吊銷抗告人之駕
      駛執照，有上開通知單及裁決書各一紙在卷足憑。
（二）抗告人於警訊時，供稱：其「行駛至中山路二段一四二號前，不小心追撞了同
      方向行駛之女騎士何靖誼，致使她倒地手擦傷，我停車後回來將機車扶起牽到
      旁邊，又將何靖誼扶起，告訴她我要先把大貨車停好，我即上車，後因坐在乘
      客座之朋友綽號大陳（年籍不詳）要趕搭火車，我將大陳載到火車站後，我想
      何靖誼的人只有手部擦傷而己，於是就直接開車回家了」等語。核與證人何靖
      誼於警訊及原審訊問時所證述：抗告人在右開時地，駕駛大貨車追撞及伊駕駛
      之機車，致伊人車倒地，受有擦傷，而抗告人雖曾下車查看，然並未將伊送醫
      ，即聲稱要先將大貨車停好，再過來處理，隨即上車離去，經伊報警後，始循
      線查獲抗告人等情相符。而何靖誼因該交通事故，受有多處擦傷，復據天主教
      湖口仁慈醫院醫師驗明，填具診斷證明書一紙在卷可稽。顯見抗告人於駕駛汽
      車肇事，撞及何靖誼後，已得知何女因之受傷，卻未採取救護等必要措施，亦
      未向警察機關報告，即藉口停方車輛後，逃離現場，應可認定無誤。
（三）至於抗告人聲明異議時，雖否認有故意逃逸之意圖，辯稱當時曾立即停車，並
      攙扶何女起來，看見何女沒有明顯受傷，乃考量火車站前人潮擁擠，因而先行
      離去云云。然查，此項離去原因之說詞，已與前開在警訊時所供述情形，明顯
      有異。且查，本件被撞之機車已人車倒地，機車受有損害，有卷附機車照片可
      徵，另據證人何靖誼於原審證述情節，當時伊已告稱很痛等語。足見抗告人並
      非不知何靖誼受有傷害，乃竟未採取救護等必要措施，亦未報警，又未留下姓
      名、地址、聯絡方式，反而藉詞停車而駕車離去，其意在逃逸以避責任，事屬
      至明。所辯云云，委無可採。
    綜上，原裁定經詳予調查相關證據，並敘明理由，以抗告人為汽車駕駛人，駕駛
    汽車肇事致人受傷，並未即採取救護或其他必要措施，亦未向警察機關報告，而
    逃逸，事證明確，認原處分機關依道路交通管理處罰條例第六十二條第一項規定
    裁處吊銷其駕駛執照，並無違誤，依道路交通案件處理辦法第十九條，駁回抗告
    人對原處分機關前開裁決之異議，核無不合。
三、抗告意旨略以：抗告人於肇事後已與何靖誼達成民事和解，何靖誼於原審作證時
    ，竟又為與警訊時相同之陳述，是就已和解前之法律關係再為主張，故入人罪云
    云。惟查，抗告人已與何靖誼達成和解，為民事賠償等情，固有卷附新竹縣湖口
    鄉調解委員會調解書影本可憑，然此係就民事責任部分之處理，與本件抗告人違
    反道路交通管理處罰條例第六十二條第一項之行政違規，係屬二事。至於證人何
    靖誼在原審受訊時，係以證人身分具結後，就所知之事實為陳述，尚難認係就已
    和解前之法律關係再為主張而故入人罪。抗告人執此提起抗告，指摘原裁定不當
    ，為無理由，應予駁回。
據上論斷，應依道路交通案件處理辦法第二十六條，刑事訴訟法第四百十二條，裁定
如主文。
中    華    民    國     九十     年      二        月       二十二     日
                              臺灣高等法院刑事第五庭
                                  審判長法  官  曾  德  水
          法  官  趙  功  恆
                                        法  官  林  立  華
右正本證明與原本無異。
不得再抗告。
                                        書記官  廖  月  女
中    華    民    國     九十     年      二        月       二十二     日


司法院資訊處製作；財團法人民間司法改革基金會備份。
